【裁判字號】    90,上易,490
【裁判日期】    900411
【裁判案由】    竊盜
【裁判全文】
臺灣高等法院高雄分院刑事判決                      九十年度上易字第四九號
    上  訴  人  臺灣屏東地方法院檢察署檢察官
    被      告  乙○○
    指定辯護人  本院公設辯護人  孫妙岑
右上訴人因被告竊盜案件，不服臺灣屏東地方法院八十九年度易字第一五六七號，中
華民國八十九年十二月三十日第一審判決（起訴案號：臺灣屏東地方法院檢察署八十
九年度偵字第六０一一號），提起上訴及移送併辦（併入案號：九十年度偵字第三九
八號、九十年度偵字第四三四號、九十年度偵字第四六八號），本院判決如左：
    主    文
原判決撤銷。
乙○○連續攜帶兇器竊盜，累犯，處有期徒刑壹年陸月。
扣案之Ｔ字型萬能鑰匙壹支、螺絲起子捌支、Ｔ字型起子貳支、油壓剪壹支、鉗子貳
支、六角扳手肆支、小型手電筒貳支、美工刀貳支、白手套貳雙、鐵橇（二尺半）壹
支，均沒收。
    事    實
乙○○前於民國八十二年一月十四日因竊盜案件，經台灣屏東地方法院判處有期徒刑
一年，緩刑四年確定；又於八十三年及八十四年間，分別因藥事法及麻醉藥品管理條
例案件，經同法院判處有期徒刑三月及四月確定，嗣經合併定應執行刑，及撤銷緩刑
，於八十五年十一月四日均執行完畢，猶不知悔改，復意圖為自己不法所有，並基於
概括之犯意先後於：(一)八十九年九月十一日上午七時許，在屏東市○○○路十九之一
號前，持其所有客觀上具危險性足供凶器使用之Ｔ字型板手一支，以撬開電源之方式
，竊取方盈文所有車號ＰＫＷ—四九一號重型機車一部，得手後供己騎用。(二)同年十
月十一日二十二時許，在屏東市○○街二一一巷道旁，以相同之工具，撬開戊○○所
有車號Ｔ７—三０四二號自小客車之車門，竊取車內現金新臺幣（下同）二百元，得
手後花用殆盡。(三)同年十月十八日二十時三十分許，在屏東市○○街二一一巷道口，
以相同工具正插入一部不詳車牌之白色喜美轎車車門，著手欲竊取車內財物時，觸動
車上警報器，適為巡邏之屏東縣警察局屏東分局刑事組警員黃煥盛及丁○○發現上前
盤查，而未竊得財物。林明德見事跡敗露，欲逃離現場，為黃煥盛攔阻，丁○○並趨
前欲加以逮捕，乙○○倒退因而跌倒，丁○○隨即撲壓乙○○在地，致其無法喘息而
動口咬傷丁○○上腹部，致受有上腹部四乘三公分之傷害（傷害部分未據告訴）。乙○○隨即未再抵抗而為警逮捕，並自其左邊褲袋，搜出Ｔ字型萬能鑰匙一支並予扣案
移送偵辦，詎於偵審中，又承前開意圖不法所有之概括犯意，於(四)同年十一月十一日
二十三時四十分許，在屏東市○○路一三七巷旁，見甲○○所有車號ＩＭ—一四０五
號自小客車停放巷內，乃持其所有客觀上具危險性足供凶器使用之一字型螺絲起子一
支（已滅失），損壞車門後竊得置於車內之八千元，適為甲○○及其友人李瑞喜發現
並圍捕之，乙○○旋即跳入排水溝內逃離，惟仍為警循線查獲逮捕。(五)同年十一月二
十四日十八時許，在屏東市○○路「人愛醫院急診室」前，以其所有Ｔ字型萬能鑰匙
一支竊取庚○○所有車號ＰＭＯ—二七九號重型機車一部，得手後質押於不知情之屏
東市「松園小客車租賃有限公司」，藉以租用小客車一部，嗣於歸還小客車後為免東
窗事發而未騎走該機車，經警前往查緝贓車時循線查獲。(六)八十九年十二月二十二日
二十時許，在屏東市○○路尚好檳榔攤前，趁人不注意之際，竊取被害人丙○○置於
車內之皮包，內有健保卡、信用卡、帳單、鑰匙等物品，得手後逃逸，嗣經警於八十
九年十二月廿六日四時許，在屏東市○○里○○路一一九號因行跡可疑為警攔截查獲
，並循線在其所承租使用中之車號Ｄ八—一九五七號自小客車後行李箱查獲該只皮包
（內有丙○○所有健保卡、信用卡各一枚）並扣得Ｔ字型萬能鑰匙一支、螺絲起子八
支、Ｔ字型起子二支、油壓剪一支、鉗子二支、六角扳手四支、小型手電筒二支、美
工刀二支、白手套二雙、鐵橇（二尺半）一支。案經屏東縣警察局屏東分局報請臺灣
屏東地方法院檢察署檢察官偵查起訴。
    理    由
一、右揭事實（除犯罪事實(六)部分以外）業據被告乙○○於偵查、原審及本院審理時
    坦承不諱，核與被害人方盈文之妻己○○、戊○○、甲○○、庚○○與證人即當
    場逮捕被告之警員丁○○、黃煥盛證述之情節相符，復有贓物保領結書一紙、Ｔ
    字型萬能鑰匙一支附卷、扣案可證，是上開犯罪事實(一)至(五)部分之犯罪事證明確
    ，其犯行洵堪先予認定。另上開犯罪事實(六)部分之犯罪事實固據被告否認在卷，
    辯稱係陳彥良所竊取置放車中，伊並未竊取丙○○之財物云云。惟查，此部分竊
    盜犯罪過程已據被害人丙○○指證甚詳，並有贓物領據一紙附卷可按，復有一字
    （或十字）型螺絲起子八支、Ｔ字型起子二支、油壓剪一支、鉗子二支、六角扳
    手四支、小型手電筒二支、美工刀二支、白手套二雙、鐵橇（二尺半）一支扣案
    可資佐證，而被告於八十九年十二月廿六日為警查獲時，各該扣案物品均係置放
    於被告本人所租用之車號Ｄ八—一九五七號自小客車後行李箱內，被告之所以遭
    警方盤查，係因躲藏在路邊自小客車旁形跡可疑，其情景與本件被告所坦認之犯
    罪事實均係對停放於路旁之自小客車下手行竊車內財物手法相近，是固無證據足
    認被告於當時已然著手行竊，但客觀上已然顯現與被告行竊企圖相關，而被告為
    警查獲後，於五十公尺不遠處，又查獲被告所租用之自小客車，並自自小客車中
    ，為警起出上開客觀上與行竊相關之常見必要工具，各該工具被告坦認為其本人
    所有，現場又僅被告一人，而該系爭自小客車又係被告以許清富名義（被告本人
    則擔任保證人）所承租，並實際由被告本人使用一節，迭據證人許清富、王乾誠
    於警訊中證述在卷，且車上又有被害人丙○○所失竊之財物，被害人丙○○所陳
    述失竊情節又與被告上開所供承之平素竊盜犯罪手法並無二致之情，被告到案後
    竟空言推稱係陳彥良一人所竊置放於車上，自無可採（至陳彥良有無共同行竊丙○○之財物，尚與本院所為被告確有此部分行竊事實之認定無關），此部分犯罪
    事證仍屬明確。是本件被告犯行均堪認定。
二、查Ｔ字型扳手及一字型螺絲起子均係金屬材質，質地堅硬，被告且自承將之磨平
    ，持之用以撬開機車電源及汽車車門之事實，是上開物品已足對人之生命、身體
    安全構成威脅，客觀上顯然具有危險性，應屬兇器。是核被告上開事實(一)、(二)、
    (四)、(六)所為，均係犯刑法第三百二十一條第一項第三款之攜帶兇器竊盜罪，其中
    事實(四)損壞汽車車門部分另犯刑法第三百五十四條之毀損罪；事實(三)所為，係犯
    刑法第三百二十一條第二項、第一項第三款之攜帶凶器竊盜未遂罪；事實(五)所為
    ，係犯刑法第三百二十條第一項之普通竊盜罪。被告上開五次加重竊盜犯行及一
    次普通竊盜犯行間，時間緊接，手法相似，觸犯構成犯罪要件相同之罪名，顯係
    基於概括犯意反覆為之，為連續犯，應依刑法第五十六條之規定論以情節較重之
    攜帶凶器竊盜罪一罪，並加重其刑。又上開罪名與毀損罪間有方法結果之牽連關
    係，應依刑法第五十五條後段之規定，從一重之攜帶凶器竊盜罪處斷。至公訴人
    認被告前揭犯罪事實(三)所為，係犯刑法第三百二十九條之準強盜未遂罪，而準用
    同法第三百二十八條第四項、第一項之規定論處。然訊據被告固坦認有於右揭時
    地遭警員丁○○逮捕時咬傷其腹部之事實不諱，惟辯稱：係因被壓住臉部無法喘
    息始反咬之，伊並非欲脫逃而施暴力等語。經查，被告於事實(三)所示時地為警發
    覺盤查時，原欲逃跑，經警抓住，拉扯間自行後退時跌倒，警員丁○○見狀即撲
    壓被告上半身一節，業據被告供承在卷，核與證人丁○○原審中所證述情節相符
    ，堪信為事實，而被告被壓住上半身時固出口咬傷證人丁○○之腹部，但嗣並未
    再為何掙脫之行為，並隨即為警員帶回處理等情，亦經證人丁○○證稱在卷，客
    觀上亦難據以推論被告係為求逃脫，方張口咬警員，參諸警員丁○○證述當時是
    壓住被告上半身之事實，則被告辯稱因遭壓制喘不過氣，為求喘息始反咬之等語
    ，堪值採信。依此，被告即無為求脫免逮捕而施強暴之行為，公訴人認其此部分
    所為，係犯刑法第三百二十九條之準強盜未遂罪，即有誤會，惟其基本事實同一
    ，本院自應予審理，並變更法條。上開犯罪事實(四)、(五)、(六)之部分雖未據起訴，
    但與公訴人起訴並論罪科刑部分有連續犯裁判上一罪關係，仍為起訴效力所及，
    本院自一併審究。被告前於八十二年一月十四日因竊盜案件，經法院判處有期徒
    刑一年，緩刑四年確定；又於八十三年及八十四年間，分別因藥事法及麻醉藥品
    管理條例案件，經法院判處有期徒刑三月及四月確定，嗣經合併定應執行刑，及
    撤銷緩刑，於八十五年十一月四日均執行完畢之事實，有臺灣高等法院被告全國
    前案紀錄表一份可按，其於五年內再犯本件有期徒刑以上之刑之罪，為累犯，應
    依法遞加其刑。
三、被告犯上開罪事證已明，原審法院對其論罪科刑固非無見。惟查，上開犯罪事實
    (四)、(五)、(六)之部分與公訴人起訴並論罪科刑部分有連續犯裁判上一罪關係，已如
    前述，原審未及審究併論，已有未合；又原判決主文欄諭知扣案之「Ｔ字型萬能
    鑰匙」沒收，理由中卻載為「Ｔ字型板手」沒收，主文與理由矛盾，亦屬違法，
    原審檢察官以部分事實原判決漏未審酌執以為上訴意旨，指摘原判決不當即有理
    由，且原判決又有上開可議之處，自應由本院撤銷另為判決。審酌被告正值青年
    ，不思以己力謀職賺取生活所需，於本件偵查審理中竟又基於同一犯意連續犯相
    同罪名之罪，未見有何悔意，其連續犯行對社會治安造成之危害甚鉅，及犯後坦
    承犯行，態度尚可等一切情狀，量處如主文所示第二項之刑。先後扣案之萬能鑰
    匙一支及一字（或十字）型螺絲起子八支、Ｔ字型起子二支、油壓剪一支、鉗子
    二支、六角扳手四支、小型手電筒二支、美工刀二支、白手套二雙、鐵橇（二尺
    半）一支，均為被告所有，業據被告供承在卷，而被告平素竊盜犯罪手法本係利
    用承租車輛攜帶多量各型工具，俟機對路邊停放汽車行竊，姑不論其具體個案係
    擇何兇器當場使用（致無法具體區分上開犯罪事實竊盜時所實際使用何種工具）
    ，其置放車內或隨身攜帶至竊盜場所或附近之所有工具，均應一併認屬供犯罪所
    用之物，均應予宣告沒收。
四、被告經合法傳喚，無正當理由不到庭，爰不待其陳述逕行判決。
據上論斷，應依刑事訴訟法第三百六十九條第一項前段、第三百六十四條、第三百條
、第二百九十九條第一項前段、第三百七十一條，刑法第五十六條、第三百二十一條
第一項第三款、第三百五十四條、第五十五條後段、第四十七條、第三十八條第一項
第二款，判決如主文。
本案經檢察官董明正到庭執行職務。
中    華    民    國      九十      年       四       月      十一      日
                              臺灣高等法院高雄分院刑事第八庭
                                  審判長法官  郭雅美
                                        法官  張盛喜
                                        法官  洪兆隆
右正本證明與原本無異。
被告不得上訴。
檢察官如不服本判決，應於判決送達後十日內向本院提出上訴狀，其未述理由者並
應於提出上訴狀後十日內向本院補提理由書（應附繕本)。
                                      書記官  葉淑華
中    華    民    國      九十      年       四       月      十三      日
附錄：本判決論罪科刑法條：
刑法第三百二十一條第一項第三款：
犯竊盜罪而有左列情形之一者，處六月以上五年以下有期徒刑：
三、攜帶兇器而犯之者。
                                                                        Ｑ


司法院資訊處製作；財團法人民間司法改革基金會備份。
